臺灣南投地方法院民事裁定
111年度監宣字第30號
聲  請  人  何文欣  

相  對  人  何承達  



關  係  人  何文鈺  

關  係  人  陳淑珍  

上列當事人間請求監護宣告事件，本院裁定如下：
    主    文
一、宣告何承達（男，民國00年0月00日出生，身分證統一編號
    ：Z000000000號）為受監護宣告之人。
二、選定何文欣（女，民國00年0月00日出生，身分證統一編號
    ：Z000000000號）為受監護宣告人何承達之監護人。
三、指定何文鈺（女，民國00年00月00日出生，身分證統一編號
    ：Z000000000號）為會同開具受監護宣告人何承達財產清冊
    之人。
四、程序費用由受監護宣告人何承達負擔。
    理    由
一、聲請意旨略以：聲請人為相對人何承達之姊，相對人於民國
    107年12月9日因精神與多重障礙罹病，經家人送醫診治均不
    見起色，相對人目前不能處理自己事務，且精神狀況已達不
    能辨識其意思表示之效果；爰依法聲請准予對相對人為監護
    宣告，並選定聲請人為監護人，指定關係人何文鈺為會同開
    具財產清冊之人等語。
二、按對於因精神障礙或其他心智缺陷，致不能為意思表示或受
    意思表示，或不能辨識其意思表示之效果者，法院得因本人
    、配偶、四親等內之親屬、最近一年有同居事實之其他親屬
    、檢察官、主管機關、社會福利機構、輔助人、意定監護受
    任人或其他利害關係人之聲請，為監護之宣告。又法院為監
    護之宣告時，應依職權就配偶、四親等內之親屬、最近一年
    有同居事實之其他親屬、主管機關、社會福利機構或其他適
    當之人選定一人或數人為監護人，並同時指定會同開具財產
    清冊之人。法院選定監護人時，應依受監護宣告之人之最佳
    利益，優先考量受監護宣告之人之意見，審酌一切情狀，並
    注意下列事項：一、受監護宣告之人之身心狀態與生活及財
    產狀況。二、受監護宣告之人與其配偶、子女或其他共同生
    活之人間之情感狀況。三、監護人之職業、經歷、意見及其
    與受監護宣告之人之利害關係。四、法人為監護人時，其事
    業之種類與內容，法人及其代表人與受監護宣告之人之利害
    關係。民法第14條第1項、第1111條第1項、第1111條之1分
    別定有明文。
三、經查，聲請人主張之事實，業據其提出相對人之親屬系統表
    、戶籍謄本、中華民國身心障礙證明正反面影本、衛生福利
    部草屯療養院診斷證明書2件為證；另本院審驗相對人之心
    神狀況，於鑑定人即衛生福利部草屯療養院陳佩琳醫師前訊
    問相對人，相對人對本院之訊問，關於其姓名、生日、身分
    證、住址、有幾個兄弟姊妹、妹妹年紀為何、今年幾歲、住
    院多久之問題，均能清楚回答，惟自述其先前就讀高職時有
    打家人、砸車而被救護車載送到院等情緒難以控管之情形，
    可見其認知辨識及為意思表示之能力有所欠缺；又經該院鑑
    定結論略以：依據美國精神疾病診斷與統計手冊第五版的診
    斷準則，相對人之精神科診斷為另一身體病況引起的特定精
    神疾病（舊稱器質性精神病），癲癇相關，以及智能障礙，
    輕度到中度。相對人理解與表達能力尚可回應簡單之提問，
    但時常過於專注表達自身的想法而無法切題回應對方之提問
    ，經常離題，判斷力、記憶力、抽象思考能力差，對於較複
    雜的問句或是情況描述無法理解。金錢使用方面，相對人於
    該院安置多年，對於自身財務狀況缺乏概念，計算能力不佳
    ，缺乏適當的判斷與思考能力，平時消費多由工作人員或家
    屬代為處理，在生活安排、相關福利事項、醫療重大決策上
    亦缺乏自主能力，須照顧者完全支援。綜合相對人過去生活
    史、疾病史、身體檢查、精神狀態檢查及心理評估結果，認
    為相對人因上述精神障礙與心智缺陷，致不能為意思表示或
    受意思表示，或不能辨識其意思表示之效果等語，有該院11
    1年4月29日草療精字第1110004963號函檢送之精神鑑定報告
    書1份在卷足憑。是以，本院認相對人之精神狀態，已達不
    能為意思表示或受意思表示，且不能辨識其意思表示效果之
    程度，爰依法為監護之宣告。
四、關於選定監護人部分：
　　本院審酌相對人前未訂有意定監護契約，而相對人無配偶、
    子女，其父已於108年6月12日死亡，其母陳淑珍係於36年11
    月出生，現已74歲，尚難認為其適合擔任相對人之監護人；
    聲請人為相對人之姊，誼屬至親，協助處理相對人事務，並
    有意願出任監護人一職，而相對人之妹何文鈺亦同意由聲請
    人擔任相對人之監護人，此有聲請狀、親屬團體會議推定監
    護人、會同開具財產清冊之人說明書在卷足佐。是以，堪認
    由聲請人擔任監護人，符合受相對人之最佳利益，爰選定聲
    請人為相對人之監護人。
五、關於指定會同開具財產清冊之人部分：
　　聲請人請求指定相對人之妹即關係人何文鈺為會同開具財產
    清冊之人，已獲何文鈺同意，此有何文鈺出具之同意書在卷
    可佐；又卷內並無其他何文鈺不適任會同開具財產清冊之人
    之情事之證據資料，堪認由何文鈺擔任相對人之會同開具財
    產清冊之人應無不妥，爰依法指定何文鈺為會同開具財產清
    冊之人。又依民法第1113條準用同法第1099條、第1099條之
    1規定，監護開始時，監護人何文欣對於受監護宣告人何承
    達之財產，應會同何文鈺，於2個月內開具財產清冊，並陳
    報法院，於開具完成並陳報法院前，監護人對於受監護宣告
    之人之財產，僅得為管理上必要之行為，併此指明。
六、程序費用負擔之依據：家事事件法第164條第2項。　　
中　　華　　民　　國　　111 　年　　5 　　月　　6 　　日
                家事法庭    法  官　黃立昌
以上正本係照原本作成。
如對本裁定抗告，須於裁定送達後10日內向本院提出抗告狀，並
應繳納抗告費新臺幣1,000元。
中　　華　　民　　國　　111 　年　　5 　　月　　 9　　日
                            書記官